【裁判字號】    90,交聲,294
【裁判日期】    901228
【裁判案由】    違反道路交通管理處罰條例聲明異議
【裁判全文】
臺灣臺北地方法院交通事件裁定                    九十年度交聲字第二九四號
    異  議  人
    即受處分人  甲○○
右列受處分人因違反道路交通管理處罰條例案件，對於台北市交通事件裁決所中華民
國九十年二月二十二日所為之處分（原處分案號：北市裁三字第車裁二二─ＺＦ
四六二七０號），聲明異議，本院裁定如左：
        主      文
異議駁回。
        理      由
一、按交通違規事件裁罰案件，性質上屬於交通行政主管機關本於職權就公法上具體
    事件所為之決定而對外直接發生法律效果之單方行政行為，參酌行政法院五十六
    年度判字第八一號判例意旨「本件原告行為時尚在舊所得稅法施行期間，實體上
    固應適用舊法，但被告官署稽徵程序係開始於現行所得稅法令公布施行以後，程
    序上即應適用新法」，本件道路交通管理處罰條例雖於民國九十年一月十七日公
    布修正，於同年六月一日施行，依行政「實體從舊，程序從新」原則，尚無比較
    新舊法之問題，而本件行為時法為修正前之舊法，核先敘明。次按汽車駛離高速
    公路主線車道擬進入交流道、服務區、休息站時，應先駛入外側車道，再循減速
    車道逐漸降低速率行駛之，高速公路交通管制規則第十六條定有明文規定。再汽
    車行駛於高速公路，而不遵管制之規定者，處汽車駕駛人新臺幣（下同）三千元
    以上六千元以下罰鍰，並記違規點數一點，道路交通管理處罰條例第三十三條第
    一項及第六十三條第一項第一款亦定有明文。另逕行舉發違反道路交通管理事件
    ，經汽車所有人依通知單之應到案日期前到案，並告知違規駕駛人姓名、身分證
    統一編號及住址者，處罰機關應即另行通知違規駕駛人到案依法處理；逾應到案
    日期，處罰機關應依道路交通管理處罰條例第八十五條第三項規定處罰該汽車所
    有人，違反道路交通管理事件統一裁罰標準及處理細則第二十四條亦定有明文，
    易言之，如汽車駕駛人不遵守高速公路管制之規定，為警當場攔停者，處罰機關
    固應對汽車之駕駛人為處罰，惟若舉發機關並非當場對該部汽車攔停，而係依違
    反道路交通管理事件統一裁罰標準及處理細則第二十三條第一項第五款規定以科
    學儀器取得違規證據資料（如照相機或測速器）逕行舉發者，此際舉發機關只能
    依上開處理細則第二十三條第二項規定對汽車所有人為掣單舉發，而如經舉發之
    汽車所有人在舉發通知單上所載之應到案日期前到案，並告知處罰機關該名汽車
    違規駕駛人姓名、身分證統一編號及住址者，處罰機關應即依前開細則第二十四
    條規定處罰該名違規駕駛人，而如汽車所有人未於應到案日期前到案或雖於應到
    案日期前到案，而未告知處罰機關實際之違規駕駛人者，處罰機關仍應依道路交
    通管理處罰條例第八十五條第三項「本條例關於車輛駕駛人之處罰，如應歸責於
    車輛所有人者，處罰車輛所有人。」規定，對車輛所有人加以處罰。
二、原處分意旨略以：異議人即受處分甲○○於民國八十九年九月八日上午九時十二
    分許，駕駛車號ＤＩ─八七一八號自用小客車，沿國道三號高速公路即北二高往
    北方向行駛，行經北向十三公里出口匝道處，未循減速車道依序進入出口匝道，
    ，為內政部警政署國道公路警察局第六警察隊警員以其違反高速公路交通管制規
    則第十六條之規定逕行拍照舉發，並以內政部警政署國道公路警察局公警局交字
    第ＺＦ四六二七０號製作違反道路交通管理事件通知單予以舉發，嗣因受處
    分人未於應到案日期前申訴並告知實際汽車駕駛人，原處分機關乃依道路交通管
    理處罰條例第三十三條第一項、第六十三條第一項第一款及行為時違反道路交通
    管理事件統一裁罰標準及處理細則第四十四條第一項之規定於九十年二月二十二
    日逕行裁處汽車所有人即異議人罰鍰新台幣（下同）六千元，並予記違規點數一
    點（原處分舉發違反法條漏未記載道路交通管理處罰條例第三十三條「第一項」
    規定，應予補正）。
三、本件受處分人雖坦承其於右揭時地駕駛前揭自用小客車行經上開地點確有未遵循
    車道減速進入出口匝道之事實不諱，惟辯稱：伊對於違規舉發部分並無意見，但
    對於未在舉發單應到案期日前申訴，遭加倍罰款部分，則認為有違法律保留原則
    云云。經查：受處分人前揭違反高速公路管制規定之行為，業據舉發機關即國道
    公路警察局第六警察隊舉發甚詳，復為受處分人所坦承，是受處分人違反前揭之
    規定應堪認定。次查，受處分人於本件應到案日期八十九年十月十五日前已收受
    本件舉發單，亦據受處分人之代理人即其子乙○○陳述明確，是本件應可歸責於
    受處分人之事由，未於應到案日期前到案已可認定。又查：依司法院大法官會議
    釋字第五一一號：「為加強道路交通管理，維護交通秩序，確保道路交通安全，
    道路交通管理處罰條例對違反該條例之行為定有各項行政罰。同條例第九條第一
    項規定應受罰鍰處罰之行為人接獲違反道路交通管理事件通知單後，得於十五日
    內逕依各該條款罰鍰最低額，自動繳納結案。依同條例第九十二條授權訂定之違
    反道路交通管理事件統一裁罰標準及處理細則第四十一條第一項及四十八條第一
    項僅係就上開意旨為具體細節之規定，並未逾越母法之授權，與法律保留原則亦
    無違背，就此部分與本院釋字第四二三號解釋所涉聲請事件尚屬有間。至上開細
    則第四十一條第二項規定，行為人逾指定應到案日期後到案，另同細則第四十四
    條第一項規定違反道路交通管理事件行為人未依規定自動繳納罰鍰或未依規定到
    案聽候裁決者，處罰機關一律依標準表規定之金額處以罰鍰，此屬法律授權主管
    機關就裁罰事宜所訂定之裁量基準，其罰鍰之額度並未逾越法律明定得裁罰之上
    限，且寓有避免各行政機關於相同事件恣意為不同裁罰之功能，亦非法所不許。
    上開細則於憲法保障人民財產權之意旨並無牴觸。至行為人對主管機關之裁罰不
    服，法院就其聲明異議案件，如認原裁定有違法、不當之情事，縱行為人有未依
    指定到案日期或委託他人到案者，仍得為變更處罰之裁判，乃屬當然。」之意旨
    ，顯見，本案原處分機關因受處分人未於應到案日期前自動繳納罰款，亦未依規
    定到案聽候裁決，遂依違反道路交通管理事件統一裁罰標準及處理細則第四十四
    條第一項依標準表逕行裁處高額罰款，尚與法律保留原則不相違背，是受處分人
    以此指責，應有誤解。本件事證明確，受處分人之違規行為堪以認定，原處分機
    關依道路交通管理處罰條例第三十三條第一項及第六十三條第一項第一款規定，
    裁處罰鍰六千元，並記違規點數一點，核無違誤，受處分人之異議為無理由，應
    予駁回。
四、據上論斷，應依道路交通案件處理辦法第十九條，裁定如主文。
中      華      民      國      九十年      十二     月    二十八      日
                                    臺灣臺北地方法院交通法庭
                                            法  官  劉  嶽  承
右正本證明與原本無異。
如不服本裁定，應於裁定送達後五日內向本院提出抗告狀。
                                            書記官  江  虹  儀
中      華      民      國    九十    年     十二     月    二十八    日


司法院資訊處製作；財團法人民間司法改革基金會備份。
